臺灣高雄地方法院刑事判決　　　　　　　94年度訴字第1734號
公　訴　人　臺灣高雄地方法院檢察署檢察官
被　　　告　甲○○
上列被告因搶奪等案件，經檢察官提起公訴（94年度偵字第7753
號），本院判決如下：
    主  文
甲○○於公務員依法執行職務時，當場侮辱，處有期徒刑貳月
，如易科罰金，以參佰元折算壹日。
被訴搶奪及妨害公務部分，均無罪。
    事  實
一、甲○○於民國94年4 月3 日23時10分許，行經高雄市○○區
    ○○路與林森路口，適高雄市政府警察局保安大隊特勤中隊
    小隊長乙○○及員警戊○○在高雄市○○區○○路與林森路
    口執行臨檢，甲○○因行跡可疑遭警攔檢盤查時，因其有前
    科紀錄故意不提供正確身份證字號供警方查詢，為逃避警員
    將其帶回警局繼續盤查，企圖駕駛警車逃逸而為警壓制在地
    上。詎甲○○心生不滿，明知員警乙○○、戊○○正依法執
    行公務，竟基於侮辱公務員之犯意，以「幹你娘」等言詞辱
    罵員警乙○○及戊○○。
二、案經高雄市政府警察局移送臺灣高雄地方法院檢察署檢察官
    偵查起訴。
    理  由
壹、證據能力方面
一、證人丁○○於警詢中之陳述有證據能力：被告以外之人於審
    判外之陳述，雖不符前4 條（指刑事訴訟法第159 條之1 至
    第159 條之4）之 規定，而經當事人於審判程序同意作為證
    據，法院審酌該言詞陳述或書面陳述作成時之情況，認為適
    當者，亦得為證據；當事人、代理人或辯護人於法院調查證
    據時，知有第159 條第1 項不得為證據之情形，而未於言詞
    辯論終結前聲明異議者，視為有前項之同意，刑事訴訟法第
    159 條之5 定有明文。本案檢察官及被告對於證人丁○○於
    警詢之陳述，於言詞辯論終結前，均未聲明異議，依法自應
    視為當事人均同意上開證人於審判外之陳述得作為證據，本
    院審酌上開證人於警詢及偵查中所為陳述作成時之狀況，認
    為適當，依刑事訴訟法第159 條之5 第1 項之規定，為傳聞
    法則之例外，應有證據能力。
二、證人乙○○於警詢之陳述有證據能力：
    本件證人乙○○於警詢中所為陳述，其性質雖屬傳聞證據，
    又其於本院審理時所為供述，經核與其警詢時之供述內容一
    致，且其警詢時之供述，查無符合同法第159 條之2 之情形
    ，本無證據能力可言，然因當事人於本院準備程序時就證人
    乙○○所為之上開警詢筆錄內容是否有證據能力，均表示無
    意見，且於本院審理時予以提示並告以要旨，且各經檢察官
    及被告表示意見。當事人均已知上述筆錄乃傳聞證據，且均
    未於言詞辯論終結前對該等筆錄內容異議，已擬制同意其有
    證據能力，本院審酌上開筆錄作成時，較無人情施壓或干擾
    ，亦無不當取供之情形，認為以之作為本案之證據亦屬適當
    ，是其於警詢中之陳述證言自具有證據能力。
三、證人乙○○於偵查中之證述有證據能力：
    按被告以外之人於偵查中向檢察官所為陳述，除顯有不可信
    之情況者外，得為證據，同法第159 條之1 第2 項定有明文
    。偵查中對被告以外之人（包括證人、鑑定人、告訴人、被
    害人及共同被告等）所為之偵查筆錄，或被告以外之人向檢
    察官所提之書面陳述，性質上均屬傳聞證據。惟現階段刑事
    訴訟法規定檢察官代表國家偵查犯罪、實施公訴，依法其有
    訊問被告、證人及鑑定人之權，證人、鑑定人且須具結，而
    實務運作時，檢察官偵查中向被告以外之人所取得之陳述，
    原則上均能遵守法律規定，不致違法取供，其可信度極高，
    職是，被告以外之人前於偵查中已具結而為證述，除反對該
    項供述得具有證據能力之一方，已釋明「顯有不可信之情況
    」之理由外，不宜以該證人未能於審判中接受他造之反對詰
    問為由，即遽指該證人於偵查中之陳述不具證據能力。本件
    證人乙○○於檢察官偵查中所為之陳述，其未曾提及檢察官
    在偵查時有不法取供之情形，亦無顯不可信之情況，依上開
    說明，其於偵查中之證言自具有證據能力。
四、證人乙○○製作之職務報告書有證據能力：
    警員乙○○所製作之查獲經過職務報告，係針對具體個案所
    製作，並無例行性，且該等報告並非經常處於可受公開檢察
    狀態下之文書，故非同法第159 條之4 第1 款所規定由公務
    員職務上製作之記錄文書，本無證據能力，然因當事人於本
    院準備程序時就證人乙○○所為之上開職務報告內容是否有
    證據能力，均表示無意見，且於本院審理時予以提示並告以
    要旨，且各經檢察官及被告表示意見。當事人均已知上述職
    務報告乃傳聞證據，且均未於言詞辯論終結前對該等筆錄內
    容異議，已擬制同意其有證據能力，本院審酌上開職務報告
    並無顯有不可信與不得作為證據之情形，依同法第159 條之
    5 之規定，具有證據能力。
五、警方拍攝之鑰匙及警車照片有證據能力：
    傳聞法則乃對於被告以外之人於審判外之言詞或書面陳述，
    亦即針對被告以外之人於審判外以言詞或書面所為之供述證
    據而為之規範。前開照片乃以科學、機械之方式，對於所拍
    攝內容所為忠實且正確之記錄，性質上並非供述證據，應無
    刑事訴訟法第159 條第1 項規定之適用，又前開照片並查無
    不得為證據之狀況，自具有證據能力。
貳、有罪部分：
一、訊據被告甲○○固不否認於上揭時、地遭執勤員警乙○○、
    戊○○臨檢時，曾說「幹你娘」等情，惟矢口否認有何侮辱
    公務員犯行，辯稱：我是對事罵，不是侮辱警察，因當時遭
    警員多人制服並壓在地上，我身體很痛，我是面對地上罵三
    字經云云。
二、經查：
  (一)上揭犯罪事實，業據證人即值勤員警乙○○指訴歷歷，其於
    本院審理中證稱：（檢察官問：你們壓制被告在地上時，被
    告講些什麼？）當時被告面向地下，我們在其後背。當時被
    告搶到鑰匙上半部含在嘴巴，我們怕他吞下去，我們一直壓
    在他後背，要把鑰匙拿出來。等將鑰匙拿出來之後，將被告
    拉起來搜索其身體完後，被告對著我與戊○○罵三字經2 、
    3 次。（檢察官問：是否可以確定被告是對著你與戊○○罵
    三字經？）是的。當時證人戊○○拉起被告後，將他背對車
    子，被告面對我們等語明確，核與證人丁○○於警詢中陳稱
    ：我看到嫌疑人把鑰匙柄吞進嘴裡，然後1 名特勤警察就把
    嫌疑人拉出駕駛座壓制，並挖開他的嘴巴把鑰匙拿出來，然
    後要把他捉進警車後座時，該名嫌疑人一直用「幹你娘」的
    髒話多次對2 名警察辱罵（見警卷第8 頁），及於偵查中證
    稱：我聽到他在被拉起來時對員警罵「幹你娘」3 句（見94
    年度偵字第7753號卷第32頁）等語相符，足徵被告確有對當
    時值勤之員警辱罵三字經等侮辱性言詞無訛。
  (二)又被告於偵查中供稱：（你有用三字經罵警察人員？）我是
    罵計程車司機（見上開偵查卷第18頁）。嗣又於本院審理時
    改稱：我是因為他們壓制我在地上很痛，我是在辱罵該件事
    情，不是要罵警察。所辯非但前後矛盾，且衡之被告遭執勤
    員警逮捕時，圖謀脫逃未果，復被員警壓制在地上，除身體
    疼痛外，當亦有所不滿，而對員警出言侮辱，其理甚明。
  (三)綜上所述，被告所辯各詞，顯係事後卸責之詞，不足採信，
    本件事證明確，被告犯行堪以認定，應依法論科。
三、核被告甲○○所為，係犯刑法第140 條第1 項之當場侮辱公
    務員罪。爰審酌被告所為侵害國家公務員執法之尊嚴，造成
    國家及公務員個人法益之侵害，且犯罪後設詞狡飾犯行，毫
    無悔意等一切情狀，量處如主文所示之刑，並諭知易科罰金
    之折算標準，以示懲儆。
參、無罪部分（即被訴搶奪及妨害公務部分）
一、公訴意旨略以：被告甲○○於94年4 月3 日23時10分許，在
    高雄市○○區○○路與林森路口，因行跡可疑遭警攔檢盤查
    時，被告為躲避員警查緝，見員警停放於上址，車牌號碼
    2D-5710 號之巡邏車，鑰匙仍插置在鑰匙孔上，竟基於為自
    己不法所有之意圖，由上開巡邏車之右前車門進入駕駛座，
    將上開車輛駛離上址約5 公尺，並以此方式搶奪上開車輛得
    手。嗣員警乙○○於同時亦進入車內，與被告搶奪上開車輛
    之鑰匙，並於轉動上開車輛之鑰匙至停止狀態後，由員警戊○○將被告拉出車外。因認被告涉犯刑法第325 條第1 項之
    搶奪罪嫌及第135 條第1 項妨害公務罪嫌。
二、按犯罪事實應依證據認定之，無證據不得認定犯罪事實；不
    能證明被告犯罪者，應諭知無罪之判決，刑事訴訟法第154
    條第2 項、第301 條第1 項分別定有明文。又認定被告有罪
    之事實，應憑證據，如未能發現相當之證據，或證據不足以
    證明，自不能以推測或擬制之方法，以為裁判之基礎；且認
    定犯罪事實所憑之證據，其為訴訟上之證明，須達於通常一
    般人均不致有所懷疑，而得確信其為真實之程度者，始得據
    為有罪之認定，倘其證明尚未達到此一程度而有合理之懷疑
    存在時，尚難為有罪之認定基礎；苟積極證據不足以為不利
    於被告事實之認定，即應為有利於被告之認定，更不必有何
    有利之證據（最高法院30年上字第816 號、40年台上字第86
    號、76年台上字第4986號判例參照）。次按刑法上搶奪罪，
    係以意圖為自己或第三人不法所有為構成要件之一，此種據
    為所有意思，必於搶奪時即已存在，苟當時無據為所有之意
    ，即與該罪構成要件不符，不得遽以搶奪論（最高法院20年
    上字1228號判例參照）。是以行為人主觀上倘無不法所有之
    意圖，縱客觀上有趁人不備掠奪他人之物之行為，亦不能以
    搶奪罪相繩。再按刑法第135 條第1 項之妨害公務罪，係指
    基於故意，對於公務員於依法執行職務時，實施強暴脅迫之
    行為而言。是行為人主觀上須有妨害公務之故意，客觀上亦
    有施強暴或脅迫，對公務員依法執行職務之行為有所防阻，
    方足當之。
三、公訴意旨認被告涉有前揭傷害犯行，係以：(1)被告於偵查中
    之自白；(2)證人乙○○、戊○○、丁○○之證述；(3)照片6
    幀；(4)乙○○之職務報告書等證據資料，為其主要論斷之依
    據。訊據被告固坦承其曾跳上警車欲啟動汽車鑰匙，惟堅決
    否認有何公訴人所指之搶奪及妨害公務犯行，辯稱：我僅是
    要脫逃，我沒有要搶警車，我搶警車沒有用，要賣誰敢買。
    我知道車子有發動，所以我才想要開車走，我第一個動作是
    將排檔桿拉下，轉動方向盤，但警員將鑰匙扳下，我踩油門
    也沒有用。且李警員身材高大，當時我被他制服，僅有右手
    可以動我沒有要搶警車所以也沒有妨害公務之意思等語。
四、經查：
  (一)搶奪部分：
  1.被告於高雄市○○區○○路與林森路口為警盤查時，因不願
    隨警方回警局接受詢問，方趁隙跳上警車，欲駕駛警車離去
    乙情，業據被告供述甚詳，復有證人乙○○於本院審理時證
    稱：當天我與戊○○共同執行巡邏勤務，我們在八德路方向
    看到被告沿著騎樓步道，每一台機車都扳動龍頭。我們認為
    他有可能想要竊盜機車。我們下車盤查他，詢問他住哪裡，
    他表示住鳳山。問他在這裡做什麼，被告講不出來。我們根
    據警察職權行使法第6 條第1 項第1 款合理懷疑他要犯罪，
    對他實施臨檢盤查，請他提出相關證明，他提不出來，我們
    有手提電腦，請被告提供身分證字號以供查證，被告提供好
    幾次都是錯誤的。我們請他回警局。當時因為巡邏車停在旁
    邊，我們請他先走。當時被告在前面，被告速度很快，從右
    前車門進入後，我緊跟上去。車子當時是發動的狀態，是自
    排車加裝排檔鎖。被告進入車子之後直接坐到駕駛座，腳踩
    煞車部分，拉到1 檔，我上前跟被告搶鑰匙，並將鑰匙搶成
    分離狀態。上端部分是被告拿到，我拿到下端，戊○○將車
    門打開將被告壓制在地上等語明確。
  2.自證人乙○○所言被告自經警方盤查至搶奪警車之案發經過
    以觀，本件事出突然，而警車為員警值勤之交通工具，被告
    若欲搶奪該警車，斷無未經策劃即輕率為之之理。且警車自
    外觀上一望即知，難以變賣或供己代步之用，顯見被告確無
    意圖為自己不法所有之動機。足見被告辯稱搶警車是想要逃
    走，不想讓警員將其帶回警局盤查等情，尚非無據。是被告
    跳上警車發動車輛，其認知目的應在使用該警車逃離現場，
    避免遭警帶回警局，其欠缺搶奪之意圖為自己不法所有之主
    觀要件，自不該當搶奪罪。
  3.此外，亦查無其他積極證據足資證明被告有搶奪之犯行，即
    屬不能證明被告犯罪。
  (二)妨害公務部分：
  1.查本件被告自為警盤查後至企圖開警車逃逸遭警員制服之整
    個過程以觀，其所辯係為逃脫而搶車鑰匙，並無妨害公務之
    故意等語，尚非不可採信，已如前述，其主觀上既欠缺妨害
    公務之故意，即與該罪之構成要件有間。
  2.又上開警車為自排車，只要打到1 檔，不管有無加油都會往
    前進，被告上車後，車子走了大約3 到5 公尺左右，業據證
    人乙○○及戊○○於本院審理時證述明確。而當時警員乙○○立即隨之進入駕駛座右座並將鑰匙扳下，業已經警員乙○○於前敘明，準此而論，被告縱使踩下油門也無法發動引擎
    ，是該警車往前走係因為排檔換到1 檔因而向前滑動之故，
    應可認定。被告並無不聽從員警立刻停車之指揮，而將發動
    中之車子入檔繼續往前行駛之情形，至為灼然。
  3.況被告與警員爭奪鑰匙時，並無何使用強暴脅迫之手段乙節
    ，亦有證人乙○○於本院審理時證稱：我們將被告帶到車門
    邊時，當時我站在被告後面，我的右手在被告的肩膀部分，
    防止被告逃跑，被告突然用手將我的手撥開上車。我上車時
    候，他已經將車子排檔桿打下來，我左手擋住被告脖子頸動
    脈部分，右手與被告搶鑰匙。被告一直要撥開我的手，一直
    想要將我從右駕駛座推開。他想要制止我將汽車鑰匙拉出來
    等語，核與證人戊○○於本院審理時證稱：被告是將乙○○
    推開後進入駕駛座後，被告已經在駕駛座，乙○○小隊長在
    車內要將被告推出去。被告一直雙手抱著方向盤。被告沒有
    出拳打人等語相符，經核上開證人乙○○及戊○○所證述被
    告跳上警車後與警員互相爭奪車鑰匙之過程可知，當時被告
    雖確與警員就爭奪鑰匙上有肢體接觸，惟被告並未出手毆打
    警員，而僅止於手部之推拉舉動。至被告在上車前雖將證人
    乙○○的手撥開，然此並非施暴於警員之動作，客觀上亦難
    認被告有對警員欲將其帶回警局施強暴反抗之行為。
  4.此外，復查無被告妨害公務之確切事證，即屬不能證明被告
    犯罪。則被告所辯無妨害公務之犯意等語，應堪採信。
五、綜上所述，檢察官認被告涉犯搶奪及妨害公務犯行，依現有
    證據，尚無法使本院得確信之程度。此外，復查無其他證據
    足資證明被告確有此部分之犯行，被告此部分犯罪不能證明
    ，依法均應為無罪之諭知。
據上論斷，應依刑事訴訟法第299 條第1 項前段、第301 條第1
項，刑法第140 條第1 項、第41條第1 項前段，罰金罰鍰提高標
準條例第1 條前段、第2 條，判決如主文。
本案經檢察官丙○○到庭執行職務。
中　　華　　民　　國　　94　　年　　9 　　月　　13　　日
                  鳳山刑事第1 庭審判長法　官  陳志銘
                                      法  官  林永村
                                      法  官  林芳華
以上正本證明與原本無異。
如不服本判決，應於判決送達後10日內，向本院提出上訴狀。
中　　華　　民　　國　　94　　年　　9 　　月　　14　　日
                                      書記官  賴佳慧
附錄本案論罪科刑法條全文
刑法第140條
於公務員依法執行職務時，當場侮辱，或對於其依法執行之職務
公然侮辱者，處6 月以下有期徒刑、拘役或100 元以下罰金。對
於公署公然侮辱者亦同。
